臺灣苗栗地方法院民事簡易判決　　　　　　 93年度苗簡字第228號
原　　　告　丙○○○保險股份有限公司
法定代理人　乙○○
訴訟代理人　己○○
　　　　　　戊○○
被　　　告　甲○○
上列當事人間請求侵權行為損害賠償事件，本院於民國93年5 月
24 日言詞辯論終結，判決如下：
    主  文
被告應給付原告新台幣陸萬零捌佰伍拾貳元，及自民國九十三年
四月三日起至清償日止，按年利率百分之五計算之利息。
原告其餘之訴駁回。
訴訟費用由被告負擔二分之一，餘由原告負擔。
本判決原告勝訴部分得假執行。
原告其餘假執行之聲請駁回。
    事實及理由
壹、原告之聲明：
（一）被告應給付原告新台幣（下同）117,806 元，及自起訴狀
      繕本送達翌日起至清償日止，按年利率5％計算之利息。
（二）願供擔保聲請宣告假執行。
貳、事實摘要：
一、原告方面：
（一）被告於民國93年1 月20日，駕駛車號2F—6053號自用小貨
      車沿經苗栗縣竹南鎮中二高竹南交流道聯絡道由西往北方
      向，往北上交流道方向行駛，於聯絡道與北上車道入口之
      交岔路口處（下稱系爭交岔路口），未注意依左轉燈號號
      誌行駛，超速並闖越燈號左轉，且亦未注意轉彎車應讓直
      行車先行，而撞擊當時於對向車道即由東往西方向直行，
      欲往南下交流道方向之訴外人丁○○所駕駛之車號1991—
      GM 自 用小客車（下稱系爭車輛），致該車受損。系爭車
      輛為訴外人林栗所有，由原告承保車體損失險，經原告將
      系爭車輛送修，共支出零件97,706元，工資20,100元，共
      117,80 6元，始將系爭車輛修復。原告已賠付前開修復費
      用，自得依保險法第53條第1 項之規定，行使被保險人之
      損害賠償請求權，為此依侵權行為及保險法第53條第1 項
      之規定，請求被告給付如訴之聲明所示。
（二）對被告抗辯所為之陳述：原告對於系爭車輛超速乙節並不
      爭執，然被告所述其時速僅有20至30公里等情，明顯與現
      場撞擊相關跡證不符，兩車是直行車與轉彎車之關係，被
      告車輛係在前門中柱處被撞擊後，還將直行之系爭車輛拖
      行偏離車道，足見被告之車速非常快，絕非如其所稱時速
      僅有20至30公里。且依經驗法則，被告顯然係闖越燈號始
      加速行駛。
二、被告方面：被告在沿聯絡道直行，經過系爭交岔路口時係左
    轉綠燈號誌而左轉，已完成左轉後，系爭車輛才撞上被告駕
    駛車輛之右後方。且被告自西濱公路沿聯絡道直行，在系爭
    交岔路口前一個號誌處即已是直行綠燈，被告在此處看到系
    爭交岔路口亦顯示綠燈，行近時遵守左轉綠燈轉彎，行近時
    看到對面燈號亦是綠燈。被告遵守號誌行駛，且當時是下雨
    天，被告所駕駛係貨車，車速僅有20至30公里左右，且被告
    有稍微停下再左轉，故車速並不快。被告並未違規，無庸負
    損害賠償責任。
參、法院之判斷：
一、查：本件車禍發生於中二高聯絡道與北上入口之交岔路口處
    ，該路口有號誌燈管制。被告係於93年1 月20日，駕駛車號
    2F—6053號自用小貨車沿聯絡道由西往北方向，往北上交流
    道行駛，於該交岔路口左轉進入北上入口處。而丁○○所駕
    駛之系爭車輛係沿聯絡道東往西方向直行，經過系爭交岔路
    口時，與左轉之被告車輛發生碰撞等情，為兩造所不爭執，
    且經本院向苗栗縣竹南分局海口派出所調閱本件車禍之道路
    交通事故調查表、現場照片、訊問筆錄核閱無誤。
二、原告主張被告超速、闖紅燈、轉彎車未讓直行車先行之過失
    ，則為被告所否認，並以前開情詞置辯。經查：
（一）系爭交岔路口時速限制為60公里，且東方、西方、南方均
      有號誌燈管制，西方係被告行向之號誌燈（下稱A 號誌燈
      ），東方係系爭車輛行向之號誌燈（下稱B 號誌燈），南
      方係高速公路下交流道後再往北上交流道方下行駛車輛之
      號誌燈（下稱C 號誌燈），前開三處號誌燈係分3 階段反
      覆運作：第1 階段：A 、B 號誌燈均顯示直行綠燈45秒，
      第2 階段：A 號誌燈顯示左轉綠燈25秒同時，B 號誌燈顯
      示紅燈25秒，第3 階段：A 、B 號誌燈均顯示紅燈20秒，
      此時C 號誌燈顯示綠燈等情，業經本院至現場勘驗，並囑
      託證人即承辦本件車禍之警員鄧鋧興開啟號誌控制箱檢視
      無誤，並製有現場照片及現場圖在卷為憑，是依前開說明
      ，被告行向號誌為左轉綠燈時，系爭車輛行向號誌必然為
      紅燈，是系爭車輛行向之直行綠燈與被告行向之左轉綠燈
      不可能同時發生。兩造均稱依號誌燈行駛，自與現場燈號
      運作情況不符，是本件車禍係因一方未依號誌燈行駛而引
      起。另本件車禍經送請臺灣省竹苗區車輛行車事故鑑定委
      員會鑑定結果，亦認為：肇事地為行車管制號誌正常運作
      之交岔路口，任何一方未依號誌指示行駛，均可能造成相
      同型態之撞擊，因資料不足，無法據以鑑定，此有該會93
      年10月1 日鑑定意見書在卷可憑，是本件首應審究者，係
      兩造何者未依號誌燈行駛。
（二）依卷附道路交通事故現場圖及現場照片所示，系爭車輛與
      被告車輛撞擊後之停止處，已進入北上交流道入口處，被
      告車輛車頭朝東北方，系爭車輛車頭朝西北方，二車夾角
      約30度，被告車輛右前車門後方受損，系爭車輛車頭部分
      毀損，系爭車輛原從東方往西方直行，惟撞擊後停止之位
      置已呈西北至東南方向。另證人即系爭車輛之駕駛人丁○
      ○則證稱：「我從中二高南下欲往雲林，那路段二車道我
      走快車道，我直行距離燈號10公尺處看到是綠燈，然後也
      看到被告也要左轉但尚未轉過來，我判斷是綠燈，被告要
      左轉應該要等一個左轉的燈號，所以我繼續直行，在到路
      口時，對方車子已轉過來，我煞車已經來不及，我通過路
      口時確定還是綠燈，時速大約60到70公里‧‧‧（為何是
      直行車而以照片所示角度與被告相撞？）我們都是行進間
      ，我的車頭撞到被告車輛車門後方，後來被告繼續行進，
      我的車也未完全停止，所以呈現如照片所示角度」等語明
      確。爰審酌系爭車輛以60至70公里之速度快速行駛，且證
      人自承無法煞停而與被告車輛相撞，故兩車相撞後系爭車
      輛應尚未停止行進；而被告亦係行進間之車輛，且與高速
      行駛之系爭車輛撞擊，衡情亦不可能發生撞擊後立即停止
      ，兩車相撞後均未立即停止，故往北行駛之被告車輛將往
      西直行之系爭車輛拖曳後停止，呈現現場照片所示系爭車
      輛車頭已朝西北方向。是證人丁○○證述碰撞過程核與車
      損狀況、現場照片、道路交通事故現場圖所示碰撞後車輛
      相對位置相符，自屬可採。是依前開碰撞情況所示，兩車
      於碰撞後，被告車輛將直行之系爭車輛拖引至幾乎與被告
      車輛同方向；又參酌系爭車輛行向確有二車道，內車道寬
      3.5 公尺，外車道寬4.8 公尺乙節，亦據證人鄧鋧興到庭
      證述屬實，據此計算，系爭車輛碰撞後所停止之位置，已
      往北偏移距離其原行駛之車道已約5 公尺遠，以上足徵被
      告駕駛之速度必然高於系爭車輛之速度，始能將系爭車輛
      拖引至被告行向，且距離系爭車輛原行駛車道達數公尺遠
      。被告雖稱現場照片所示兩車之夾角係第一撞擊處，且撞
      了以後馬上停下來，不是拖曳的結果，被告時速僅有20至
      30公里等語。惟查，系爭車輛之時速達60至70公里，碰撞
      後煞車不及，不可能立即停止等情，業如前述，且如被告
      時速僅有20至30公里，而系爭車輛以60至70公里之速度撞
      擊被告車輛，則被告之車輛受撞擊之力道極大，必然會偏
      離其行駛車道，且造成嚴重之車損結果。惟本件依現場照
      片所示，被告車損狀況輕微，且並未偏離其行向，足見被
      告所述其以20至30公里速度行駛，被撞擊後立即停下等語
      ，實不足採。
（三）本件被告於本院屢勘時稱其直行聯絡道，遠看系爭交岔路
      口處（A 號誌燈）是綠燈，行近時看A 處對面之號誌燈是
      綠燈，被告係遵守左轉綠燈而左轉等語。然查，被告行向
      號誌為左轉綠燈時，系爭車輛行向號誌必然為紅燈等情已
      如前述，亦即被告行向A 號誌燈為左轉綠燈同時，被告所
      見A 號誌燈交岔路口對面之燈號亦應為紅燈，是被告是否
      係遵行左轉綠燈而轉彎，已非無疑。被告又主張其在左轉
      綠燈前一個路口紅綠燈也是直行綠燈，在（A 號誌燈）左
      轉綠燈前是直行綠燈，在A 號誌燈前一個路口處即已看到
      等語。惟經本院於現場勘驗系爭交岔路口A 號誌燈與被告
      行向前一路口之燈號，當A 號誌燈燈號顯示左轉綠燈時，
      直行方向之燈號均顯示紅燈，A 處燈號前一路口亦顯示紅
      燈，此有勘驗筆錄及現場照片在卷可憑。證人即員警鄧鋧
      興亦到庭證稱：「被告左轉燈亮時，他前一個路口一定是
      紅燈，且左轉綠燈前並沒有黃燈，但前一個路口要轉換成
      紅燈前有黃燈顯示，黃燈時間是4 秒，變成紅燈後約2 至
      3 秒，左轉綠燈（A 處）才會亮，故一路暢行都是綠燈是
      不可能的。A 處與前一個路口紅綠燈距離約71公尺，以一
      般速度50公里行駛，約5 至6 秒即可通過，如果被告在前
      一路口搶黃燈或闖紅燈，則有可能到系爭路口（A 處）即
      是左轉綠燈」等語綦詳，是依證人所述，倘若被告於A 處
      前一個路口係綠燈，其後依序轉換成黃燈、紅燈至A 處左
      轉綠燈亮起之過程至少需8 秒，則倘如依時速60公里計算
      ，A 處與前一路口距離僅71公尺，約4.28秒即可到達，更
      何況被告又超速行駛等情，通過時間應更短，足徵被告所
      稱於前一路口係綠燈，到系爭交岔路口是左轉綠燈等情，
      亦不足採。又本件系爭路口同時有左轉綠燈與直行綠燈，
      衡情駕駛人有可能產生誤判，被告稱其在前一路口綠燈時
      即已看到系爭路口A 號誌燈顯示綠燈，應係直行綠燈，而
      非左轉綠燈；如此則核與被告前述於行近系爭交岔路口時
      看到A 處對面號誌燈為綠燈等情互和相符。
（四）而證人丁○○證述其行向係直行綠燈，其判斷被告車輛須
      待左轉燈前行始能左轉等情，業如前述，其證詞核與本院
      勘驗現場燈號運作之情況相符，且其證述車禍發生經過、
      碰撞點、碰撞後車輛行駛之軌跡，與現場跡證尚無不符之
      處，是其證言應堪採信。綜前所述，本件車禍應係被告未
      依左轉綠燈指示行駛所導致。
（五）按汽車行駛至交岔路口，其行進、轉彎應遵守燈光號誌之
      指示。行車速度，依速限標誌或標線之規定，道路交通安
      全規則第90條、第93條分別定有明文。被告未遵行左轉綠
      燈之指示而超速左轉，其有過失甚明。系爭車輛之駕駛人
      丁○○在速限60公里之路段超速行駛，亦與有過失，本院
      衡酌其等之過失程度，認被告應負80％之過失責任，丁○
      ○應負20％之過失責任。
（六）原告雖另主張被告亦有轉彎車未讓直行車之過失，惟本件
      路口有號誌燈之指示，無論轉彎車及直行車均應依號誌燈
      之指示，並依號誌決定路權歸屬，是本件非依轉彎車與直
      行車之關係論斷路權，是無庸判斷本件是被告是否有轉彎
      車未讓直行車之過失，附此敘明。
三、按因故意或過失，不法侵害他人之權利者，負損害賠償責任
    。又不法毀損他人之物者，被害人得請求賠償其物因毀損所
    減少之價額，民法第184 條第1 項前段、第196 條分別定有
    明文，查被告因駕駛過失肇事，致訴外人林栗之車輛受有損
    害，則被告自應就其所受損害負賠償責任。又按物被毀損者
    ，被害人依民法第196 條請求賠償物被毀損所減少之價額，
    得以修復費用為估定之標準，但以必要者為限，例如修理材
    料以新品換舊品，應予折舊（最高法院77年度第9 次民事庭
    會議決議可資參照）。原告主張系爭車輛共支出零件97,706
    元，工資20,100元，共117,806 元，始將系爭車輛修復等情
    ，業如前述。又依原告所提之系爭車輛行車執照觀之，該車
    為2002年11月出廠，至本件車禍發生之93年1 月20日止，已
    實際使用約1 年3 月（未滿1 月以1 月計），揆諸首開說明
    ，其零件部分應予折舊。另依行政院所頒佈之固定資產耐用
    年數表及固定資產折舊率表，自用小客車之耐用年數為5 年
    ，採用定率遞減法計算其折舊，每年折舊率為千分之369 ，
    則原告主張修車零件費用經計算其折舊額為41,741元〔
    97,706 ×0.369＝36,054（第1 年折舊額），（97,706－
    36,054）×0.369 ×3 ╱12＝5,687（第2 年折舊額），
    36,054＋5,68 7＝41,741〕，從而，系爭車輛之修理費用扣
    除零件部分之折舊額後，該車因本次車禍所減少之價額共為
    76,065元（117,806 －41,741＝76,065）。另本件車禍應由
    被告負擔80 ％ 之責任等情，業如前述，則系爭車輛之所有
    人得向被告請求之損害賠償應為60,852元（76,065×80％＝
    60,852）。
四、再按被保險人因保險人應負保險責任之損失發生，而對於第
    三人有損失賠償請求權者，保險人得於給付賠償金額後，代
    位行使被保險人對於第三人之請求權，但其所請求之金額，
    以不逾賠償金額為限，保險法第53條第1 項定有明文。本件
    原告已給付被保險人保險金額117,806 元，則原告自得代位
    行使被保險人對於被告之損害賠償請求權。又系爭車輛所有
    人得向被告請求之損害額為60,852元等情，已如前述。從而
    ，原告本於民法第184 條第1 項前段及保險法第53條第1 項
    之規定，請求被告給付60,852元，及自起訴繕本送達之翌日
    即93年4 月3 日起至清償日止，按年利率5 ％計算之法定遲
    延利息，核屬有據，應予准許，逾此部分之請求為無理由，
    應予駁回。
五、本件係依民事訴訟法第427 條第1 項規定適用簡易程序所為
    被告敗訴之判決，依同法第389 條第1 項第3 款規定，本院
    自應就原告勝訴部分依職權宣告假執行。至原告敗訴部分，
    其假執行之聲請已失所附麗，應併予駁回。
六、據上論結，本件原告之訴為一部有理由，一部無理由，依民
    事訴訟法第436 條第2 項、第79條、第389 條第1 項第3 款
    ，判決如主文。
中　　華　　民　　國　　94　　年　　5 　　月　　31　　日
                  苗栗簡易庭法　官　曾明玉
以上正本係照原本作成。
如對本判決上訴，須於判決送達後20日內向本院提出上訴狀。
中　　華　　民　　國　　94　　年　　5 　　月　　31　　日
                        書記官　劉依緹
